臺灣新北地方法院板橋簡易庭裁定　　　110年度板秩字第167號

移送機關　　新北市政府警察局中和分局
被移送人　　劉紘瑜　


上列被移送人因違反社會秩序維護法案件，經移送機關以民國11
0年7月9日新北警中刑字第1104640000號移送書移送審理，本院
裁定如下：
    主  文
劉紘瑜不罰。
    理  由
一、移送意旨略以：被移送人劉紘瑜於民國110年5月19日14時21
    分許，在新北市○○區○○路00號公司內，於社群網站FACE
    BOOK平台上張貼文章「110年5月18號起。由於疫情的關係，
    每人補助疫情援助金，新台幣10,000元，申請詳情如下：ht
    tps://external-preview.redd.it/vxPXEGgL4v8mCGw06IFGs
    ....我的OS：暗！！！！！」之不實訊息，並公開使不特定
    人瀏覽貼文及連結，嚴重影響公共之安寧。因認被移送人涉
    有社會秩序維護法第63條第1項第5款規定之散佈謠言，足以
    影響公共之安寧之行為云云。
二、按犯罪事實應依證據認定之，無證據不得認定犯罪事實；不
    能證明被告犯罪或其行為不罰者應諭知無罪之判決，刑事訴
    訟法第154條第2項、第301條第1項定有明文，並為社會秩序
    維護法第92條所準用。又警察機關移請裁定之案件，該管簡
    易庭認為不應處罰為適當者，得逕為不罰之裁定，社會秩序
    維護法第45條第2項亦有規定。次按散佈謠言，足以影響公
    共之安寧者，處3日以下拘留或新臺幣3萬元以下罰鍰，社會
    秩序維護法第63條第1項第5款固有明文規定。惟按「謠言」
    ，乃指無事實根據憑空捏造、無的放失之為，散佈之方式，
    不問出於口頭或文字，且不以發生實害為必要，所謂「散佈
    」者，乃散發傳佈於公眾之意，即行為人須於主觀上基於將
    明知為不實事實散發傳佈於公眾之目的，並於客觀上先以語
    言或文字等意思表示將該不實事實捏造以謠言呈現，再以語
    言或文字等傳播方式將該謠言散發傳布於公眾，且該散佈謠
    言之內容足以使聽聞者心生畏懼與恐慌，而有影響公共安寧
    之情形，始足當之。
三、被移送人有於上開時、地，在上開網站張貼上揭訊息等情，
    業據被移送人於警詢時供承不諱，並有網頁截圖資料在卷可
    稽，此部分事實應堪認定。惟被移送人否認有何移送書所載
    之違序行為，辯稱：我po文是要告訴大家點連結是假訊息，
    我也是受害者，所以我在po文末加了自己結論「我的0S：暗
    ！！！！！」，後來我也聽從朋友建議就刪文了，我不知道
    這樣也是違法的等語。經查：本件被移送人於張貼上揭訊息
    時，仍值嚴重特殊傳染性肺炎(COVID-19，即新冠肺炎)疫情
    期間，其對於所接收關於疫情之上揭訊息，主觀上已明知為
    不實事實，竟仍率爾轉發而散佈於眾，其所為有欠思慮，實
    屬可議。惟觀之上揭訊息內容，如一般民眾欲了解「疫情援
    助金」內容，勢需點開該訊息所附之連結，而該連結經開啟
    後，網頁係呈現一隻猩猩手比中指之圖片，並無任何與「疫
    情援助金」有關之訊息，有網頁查詢資料附卷可參，可見該
    訊息應僅係以該圖片作為「疫情援助金新臺幣10,000元」之
    戲謔之意，被移送人主觀上顯無散佈謠言之故意，是一般民
    眾於開啟該連結當下，應可立即發覺此為一惡作劇連結，而
    非政府機關之公告網頁，尚不足以引起閱覽者心生畏懼或恐
    慌，而達影響公共安寧之程度。卷內亦無任何證據資料得以
    證明被移送人本件行為，已經造成一般民眾心生畏懼或恐慌
    ，而有影響公共安寧之情形，是被移送人所為與社會秩序維
    護法第63條第1項第5款規定之構成要件未合，應為不罰之諭
    知。
四、依社會秩序維護法第45條第2項、第92條，裁定如主文。
中    華    民    國   110    年     11   月    26    日
                  臺灣新北地方法院板橋簡易庭
                      法  官  李昭融
以上正本係照原本作成。
如不服本裁定，得於裁定書送達之翌日起5日內，以書狀敘述理
由，向本庭提出抗告。
中    華    民    國   110    年     11   月    26    日
                      書記官  王昱平